【裁判字號】    90,台上,727
【裁判日期】    900426
【裁判案由】    返還借款
【裁判全文】
最高法院民事裁定                                  九十年度台上字第七二七號
    上  訴  人  丁○○
    訴訟代理人  黃文崇律師
    被 上訴 人  乙○○
                丙○○
    兼 右二 人
    法定代理人  甲○○
右當事人間請求返還借款事件，上訴人對於中華民國八十九年十二月十二日台灣高等
法院台中分院第二審判決（八十九年度上字第七九號），提起上訴，本院裁定如左：
    主  文
上訴駁回。
第三審訴訟費用由上訴人負擔。
    理  由
按對於第二審判決上訴，非以其違背法令為理由，不得為之，民事訴訟法第四百六十
七條定有明文。依同法第四百六十八條規定，判決不適用法規或適用不當者，為違背
法令。而判決有同法第四百六十九條所列各款情形之一者，為當然違背法令。是當事
人提起上訴，如依民事訴訟法第四百六十八條規定，以第二審判決有不適用法規或適
用法規不當為理由時，其上訴狀或理由書應有具體之指摘，並揭示該法規之條項或其
內容。若係成文法以外之法則，應揭示該法則之旨趣。倘為司法院解釋、或本院之判
例，則應揭示該判解之字號或其內容。如以民事訴訟法第四百六十九條所列各款情形
為理由時，其上訴狀或理由書，應揭示合於該條款之事實。上訴狀或理由書如未依此
項方法表明，或其所表明者，顯與上開法條規定之情形不相合時，即難認為已對第二
審判決之違背法令有具體之指摘，其上訴自難認為合法。本件上訴人對第二審判決提
起上訴，雖以該判決違背法令為由，惟核其上訴理由狀所載內容，係就原審取捨證據
、認定事實之職權行使所論斷：上訴人主張其與被上訴人之被繼承人李坤興有消費借
貸關係存在，應負舉證責任，惟所提匯款單未記載匯款原因，無從證明上訴人係為交
付借款而匯款予李坤興；另系爭支票二紙背後李坤興名義之背書，其筆跡經鑑定難以
比對，無法證明係李坤興所為。至系爭本票經鑑定固為李坤興所簽發，然票據為無因
證券，無從證明係李坤興為清償借款而交付票據。且系爭票據之金額、發票日，與上
訴人主張之借款金額、日期均不相符；又證人游棕燿之證詞亦不足證明上訴人主張屬
實。上訴人就其上開消費借貸主張，既不能舉證以實其說，其據此請求被上訴人應返
還借款，自屬無理等情，指摘其為不當，而未具體表明究有如何合於不適用法規、適
用法規不當、或民事訴訟法第四百六十九條所列各款之事實，難認對該判決之如何違
背法令已有具體之指摘。依首揭說明，應認其上訴為不合法。又原審以上訴人主張其
與李坤興有消費借貸關係存在，應就此有利於己之事實負舉證責任，所為舉證責任分
配無顯失公平之情形，亦無未適用民事訴訟法第二百七十七條但書之違法可言，附此
明。
據上論結，本件上訴為不合法。依民事訴訟法第四百八十一條、第四百四十四條第一
項、第九十五條、第七十八條，裁定如主文。
中      華      民      國     九十     年      四      月    二十六    日
                              最高法院民事第七庭
                                  審判長法官  徐  璧  湖
                                        法官  朱  建  男
                                        法官  曾  煌  圳
                                        法官  李  慧  兒
                                        法官  高  孟  焄
      右正本證明與原本無異
                                              書  記  官
中      華      民      國     九十     年      五      月      八      日


司法院資訊處製作；財團法人民間司法改革基金會備份。
